臺灣桃園地方法院民事判決
109年度簡上字第312號
上  訴  人  古新德  

訴訟代理人  古威儀  


被上訴人    第一產物保險股份有限公司

法定代理人  李正漢  
訴訟代理人  范姜宇宏
            簡權益  
上列當事人間請求損害賠償事件，上訴人對於民國109年10月23
日本院109年度桃保險簡字第69號第一審判決提起上訴，本院於
民國111年2月24日辯論終結，判決如下：
    主  文
一、原判決關於命上訴人給付逾新臺幣7萬0,543元本息，及該部
    分假執行之宣告，暨訴訟費用（除確定部分外）之裁判均廢
    棄。
二、上開廢棄部分，被上訴人在第一審之訴及假執行之聲請均駁
    回。
三、其餘上訴駁回。
四、第一（除確定部分外)、二審訴訟費用，由被上訴人負擔15
　　％，餘由上訴人負擔。
　　事實及理由
壹、程序事項
　　按第二審上訴程序，「當事人不得提出新攻擊或防禦方法。
    但有下列情形之一者，不在此限：四、事實於法院已顯著或
    為其職務上所已知··者。」，民事訴訟法第447條第1項第4
    款定有明文，此規定依同法第436條之1第3 項並為簡易訴訟
    第二審程序所準用。經查，上訴人提起上訴後，始抗辩被上
    訴人於原審提出之車輛维修估價單金額過高、系爭車輛為租
    賃車屬運輸業用客車應適用4年之耐用年數等事項（詳參上
    訴狀及本院民國110年2月26日準備程序筆錄），惟查，原審
    卷內之車輛維修估價單內容已詳載各維修項目與金額，並經
    原審於判決理由中大致論述，又「系爭車輛是否為運輸業用
    客車」本有車籍資料在卷可查，該種車輛之耐用年數亦屬本
    院職務上已知之事實，是上訴人所為前開新攻擊防禦方法，
    尚符首揭規定，爰予准許。
貳、實體事項
一、被上訴人起訴主張略以：
　　上訴人於107年6月6日中午12時8分許，行經桃園市○○區○○路
    0段000號前，未依規定行走行人穿越道，而逕行穿越馬路；
    此時恰有訴外洪秋忠駕駛車牌000-0000號自用小客車（下稱
    前車）行經該處，為閃避上訴人而緊急煞車；而被上訴人所
    承保、和運租車股份有限公司（下稱和運公司）所有、訴外
    人何凱璋所駕駛之RBQ-9895號自用小客車（下稱系爭車輛）
    則行駛於前車後方，因而追撞前車，致系爭車輛受損。其後
    系爭車輛經修繕，共計支出台幣（下同）424,561元（含工
    資39,800元、烤漆25,000元、零件359,761元)，而由被上訴
    人依保險契約給付完畢；又系爭車輛除於103 年5月出廠，
    零件經折舊計算後，必要之回復原狀費用為120,080元，應
    由上訴人負損害賠償責任。為此，依侵權行為及保險代位之
    法律關係，提起本件訴訟。並於原審聲明：上訴人應給付被
    上訴人120,080元。及自起訴狀繕本送達翌日起至清償日止
    ，按週年利率5％計算之利息。
二、上訴人原審答辯及上訴補充略以：
　㈠上訴人當時於事發地點橫越馬路，先欲穿越中間車道時，中
    間車道之車輛即停下並示意上訴人先行通過，其因而繼續前
    進；然上訴人再欲穿越內側車道時，即見前車突然切入內側
    車道急速行駛並緊急煞車，上訴人受到驚嚇便立即站至中央
    分隔島上，前車則停在原處、未馬上駛離，嗣經過一段時間
    ，系爭車輛以行車錄影畫面時間間隔差4秒及事發地點之距
    離計算，斯時係以約時速90至100公里急切入內側車道，未
    依規定變換車道，亦未保持安全距離，駛至路口未减速，見
    前車亦未煞車即撞上前車車尾。本件事故發生之時間，與上
    訴人違規穿越馬路之時間已相隔許久，遠超過系爭車輛煞車
    所需之合理反應時間，故本件事故之發生，與上訴人違規穿
    越馬路之行為間應無因果關係，應係前車及系爭車輛之車速
    過快，且前車停下後未即時駛離，系爭車輛又未注意車前狀
    況所致，應不可歸責於上訴人。
  ㈡上訴另補充：
　1.被上訴人請求之修車費用過高：
　　被上訴人所承保車輛僅左前方撞擊前車，應該不需要換這麼
    多零件，且撞擊點在左前方，右邊為何要維修？車輛前門及
    安全帶為何要換、右大燈並未破損為何要維修？原審卷第9
    頁相片顯示換下來的零件這麼少，顯與估價單不符，又估價
    單內容有多項重複，應解釋清楚。民法第213條規定負損害
    賠償責任者應回復他方損害發生前之原狀，然被上訴人所請
    求者並非回復原狀，而是藉此換新車與升級配件。
　2.原審折舊計算錯誤：
　　依固定資產耐用年數，一般客車才是5年，被上訴人所承保
    車輛為租賃車屬於運輸業用客車，耐用年數是4年，故一審
    的折舊計算錯誤。
三、原審為被上訴人一部勝訴、一部敗訴之判決，即命上訴人應
    給付被上訴人82,828元，及自109年7月3日起至清償日止,按
    週年利率5%計算之利息，另依職權宣告假執行，並駁回被上
    訴人其餘之訴（被上訴人未就其敗訴部分提起上訴，故該部
    分業已確定而非本院審理範圍，不另贅述）。上訴人不服提
    起上訴，並聲明：㈠原判決廢棄。㈡被上訴人於第一審之訴及
    假執行之聲請均駁回。被上訴人則答辯聲明：上訴駁
　　回。
四、本院得心證之理由：
　㈠按判決書內應記載之事實，得引用第一審判決。又判決書內
    應記載之理由，如第二審關於攻擊或防禦方法之意見及法律
    上之意見，舆第一審判決相同者，得引用之，民事訴訟法第
    454 條第1 項前段、第2 項前段分別定有明文。此一規定，
    依同法第436 條之1 第3 項，於簡易程序之第二審亦有準用
　　。
　㈡經查，原審依據上訴人與訴外人洪秋忠、何凱璋等三人之警
    詢筆錄內容互核，及參照現場相片、事故現場圖等，並勘驗
    系爭車輛之行車錄器器錄影畫面（製有勘驗筆錄在卷）後，
    認定事發地點為設有劃分島之路段，行人不得穿越，而因上
　　訴人於該處貿然穿越道路，導致洪秋忠所駕前車因突見行人
    穿越，為避免碰撞而緊急煞停，進而導致何凱璋駕駛系爭車
    輛煞車不及追撞前車，因而受損，是上訴人（行人）違規穿
    越道路之過失行為與系爭車輛所受損害間具有相當因果關係
    ，自應對系爭車輛之損害負賠償責任等節，經核並無違誤，
    爰均予引用，不再贅述。
　㈢上訴人固仍爭執：本件係因被上訴人所承保系爭車輛之駕駛
    人何凱瑄及訴外人洪秋忠均駕車嚴重超速，何凱璋並有未依
    規定變換車道、未注意車前狀況、行經道未依規定減速慢行
    、未保持行車安全距離，因而肇致本件車禍事故，上訴人並
    無過失等語，惟查，依原審勘驗系爭車輛行車紀錄器錄影光
    碟之結果，於影像畫面時間12：22：05至12：22：09間，在
    系爭車輛所行駛內側車道之前方車道上，均未見上訴人，係
    於畫面時間12：22：10時，始見行駛於系爭車輛前方之前車
    的煞車燈亮起，同時可見系爭車輛右前方中間車道之另一輛
    白色轎車煞車燈亦亮起，前車並於12：22：11時煞停，於畫
    面時間12：22：12時，系爭車輛即撞上前車(詳見原審卷第9
    4至95頁勘驗筆錄)，據上可知，在（內側車道）前車與（中
    間車道）另一輛白色轎車同時開始煞車之前一秒，在其等前
    方車道上均未見上訴人，上訴人係在前述兩車通過的前1秒
    始突然出現於車道上，而自前車開始煞車時起，迄於系爭車
    輛碰撞前車為止，時間間隔僅約2秒，則衡以當時之突發狀
    況，不論前車或系爭車輛當時有無超速、或有無在彎道前減
    速等，必然都會發生各該車輛在當時必須緊急煞車以避免撞
    上行人（上訴人）之情，從而，上訴人（行人）違越闖越道
    路卻主張自己無過失、並認車禍全係肇因於車輛駕駛人過失
    所致之前揭陳詞，均屬無據，不足憑採。
　㈣關於過失比例：
　　再按，道路交通安全規則第94條第1項規定「汽車在同一車
    道行駛時，除擬超越前車外，後車與前車之間應保持隨時可
    以煞停之距離。」。如前所述，本件車禍固然主要係肇因於
    上訴人（行人）之違規闖越道路所致，惟系爭車輛未與前車
    保持隨時可以煞停之距離，致前車遇有上開突發狀況而緊急
    煞車時，系爭車輛因煞停不及而追撞前車，亦為肇因之一，
    是綜合考量系爭事故發生之具體經過、雙方違反道路交通安
    全規則之違規情節與程度等一切情狀，本院認系爭事故之發
    生，應由上訴人及系爭車輛之駕駛人，分別負擔70％、30％之
    肇事責任。原審對於系爭事故之肇事責任比例，亦為相之認
    定，並引用民法第217條第1項規定，認上訴人所負之損害賠
    償責任（金額）應予减輕為70％，均屬可採，爰併予援用。
  ㈤被上訴人於本件訴訟所得請求上訴人賠償之金額究為若干?
　1.關於系爭車輛（103年5月出廠）因系爭事故受損之維修費用
    ，原審根據汽車保險計算書、電子發票證明聯、估價單、行
    車執照、車損相片等，認定其修繕費用為424，561元（含工
    資39,800元、烤漆25,000元、零件359,761元），且已由被
    上訴人依保險契約賠付等節，經核並無違誤，本院就此均予
    援用。上訴人雖稱：修車費用過高，估價單有重複或不實等
    語，惟查，估價單所列維修項目與卷附車損相片所示大致相
    符，上訴人於二審始空言指謫上情，難認有據，不足憑採。
　2.另按，關於賠償車輛因毀損所減少之價額，得以修復費用為
    估定之標準，但以必要者為限（如修理材料以新品換舊品，
    應予折舊），有最高法院80年度台上字第2476號判決可資參
    照；至於烤漆及工資部分，則無折舊問題。又依行政院所頒
    固定資產耐用年數表及固定資產折舊率表之規定，運输業用
    客車、貨車之耐用年數為4年，依定率遞減折舊率為1000分
    之438，且其最後1年之折舊額，加歷年折舊累計額，其總和
    不得超過該資產成本原額之9/10（亦即殘值為1/10）。經查
    ，系爭車輛係於103年5月出廠、為和運公司所有之租賃小客
    車（參原審卷第5頁背面，核屬運輸業用客車，原審誤為其
    他業用客車，容有未合），距本件事故發生時（107年6月6
    日）已逾4年之耐用年數，依上開折舊規定，其零件費用折
    舊後之金額應為35,976元（零件費用359,761元乘以1/10，
    為35,976元，元以下四捨五入），另加計工資39,800元及烤
    漆費用25,000元，則系爭車輛損壞修復之必要費用應為100,
　　776元。另參以前述上訴人應負70％之賠償責任，依此計算，
    被上訴人得請求上訴人被賠償之金額，應為70,543元（100,
    776元×70％=70,543元，元以下四捨五入）。
五、綜上所述，被上訴人依侵權行為及保險代位之法律關係，請
    求上訴人給付70,543元，及自起訴狀繕本送達翌日即109年
　　7月3日（見原審卷第41頁）起至清償日止，按週年利率5％計
    算之利息，為有理由，應予准許；逾此部分之請求，為無理
    由，不應准許。原審就超過上開應予准許部分，為上訴人敗
    訴之判決及依職權為假執行之宣告，尚有未洽，上訴意旨指
    摘原判決該部分不當，求予廢棄改判，為有理由，爰由本院
    廢棄改判如主文第2項所示。至上開請求應准許部分，原審
    為上訴人敗訴之判決及依職權為假執行之宣告，並無不合
　　，上訴人仍執陳詞，指摘原判決此部分不當，求予廢棄改判
    ，為無理由，應駁回其上訴。
六、本件事證已明，兩造其餘陳述及所提之證據，經本院審酌後
    認均與判決結果不生影響，爰不另逐一論述。
七、據上論結，本件上訴為一部有理由、一部無理由。依民事訴
    訟法第450條、第449條第1項、第79條，判決如主文。
中　　華　　民　　國　　111 　年　　3 　　月　　31　　日
            民事第三庭    審判長法  官  周玉羣
　　　　　　                    法  官  吳佩玲
　　　　　　                    法  官  張世聰 
正本係照原本作成。
本判決不得再上訴。
中　　華　　民　　國　　111 　年　　4 　　月　　1 　　日
                                書記官　顏崇衛